臺灣花蓮地方法院刑事判決
110年度易字第249號
公  訴  人  臺灣花蓮地方檢察署檢察官
被      告  賴國興




上列被告因竊盜案件，經檢察官提起公訴（110年度偵字第2798
號、第2804號、第2887號、第3138號），本院判決如下：
    主  文
賴國興犯如附表二各編號「罪名、宣告刑及沒收」所示之罪，各
處如附表二各編號「罪名、宣告刑及沒收」所示之刑及沒收。拘
役部分應執行拘役陸拾日，如易科罰金，以新臺幣壹仟元折算壹
日。
    事  實
一、賴國興意圖為自己不法之所有，基於竊盜、毀損之犯意，分
    別於附表一各編號所示時間、地點，以附表一各編號所示之
    方式，竊取賴怡君、劉以芊、林詠麟、李佳臻如附表一各編
    號所示之財物，並毀損附表一編號1賴怡君所使用之車輛車
    窗，致令該車窗不堪用。嗣因賴怡君、劉以芊、林詠麟、李
    佳臻察覺財物遭竊，報警處理，始經警循線查悉上情。
二、案經賴怡君、劉以芊訴由花蓮縣警察局吉安分局，李佳臻、
    林詠麟訴由花蓮縣警察局花蓮分局報告臺灣花蓮地方檢察署
    （下稱花蓮地檢署）檢察官偵查起訴。
    理  由
壹、證據能力
　　本案所引用被告以外之人之供述證據，被告均同意作為證據
    （見本院卷第85頁，卷目代碼詳如附表三卷目代碼對照表所
    示），本院審酌該證據之取得過程並無瑕疵，與本案待證事
    實間復具有相當之關聯性，引為本判決所用之證據並無不當
    ，自得採為本件認定事實之基礎。其他本判決資以認定事實
    所憑之非供述證據，無證據證明係公務員違背法定程序所取
    得，依刑事訴訟法第158條之4反面解釋，均有證據能力。
貳、認定犯罪事實所憑之證據及理由
一、訊據被告就附表一編號2、3、4部分坦承不諱；又被告固坦
    承竊取附表一編號1所示之財物，惟矢口否認有何附表一編
    號1之加重竊盜犯行，辯稱：我沒攜帶凶器，鐵片是我當場
    在地上撿的等語。經查：
　㈠附表一編號2、3、4部分
    附表一編號2、3、4部分之事實，業據被告於警詢、偵查及
    本院準備程序、審理時坦承不諱（見警二卷第11至15頁、警
    三卷第3至11頁、警四卷第3至6頁、本院卷第82至83頁、第1
    31至132頁），且與證人即告訴人劉以芊（見警二卷第21至2
    5頁）、林詠麟（見警三卷第13至17頁）、李佳臻（見警四
    卷第7至9頁）於警詢之證述大致相符，並有監視器翻拍畫面
    照片（見警二卷第29至51頁、警三卷第21至37頁、警四卷第
    11至12頁）、現場照片（見警二卷第27頁、警三卷第19至21
    頁、警四卷第12頁）、機車車輛詳細資料報表（見警二卷第
    49頁）等資料在卷可稽，足認被告任意性自白與事實相符，
    堪以採信，是此部分事實洵堪認定。
　㈡附表一編號1部分
　⒈被告竊取附表一編號1部分所示之財物等事實，業據被告於偵
    查、本院準備程序及審理中坦承不諱（見偵卷第62頁），且
    經證人即告訴人賴怡君於警詢中指證明確（見警卷第21至25
    頁），並有監視器翻拍畫面照片（見警一卷第15至17頁、第
    31至61頁）、機車車輛詳細報表（見警一卷第27至29頁）、
    現場照片（見警一卷第63至65頁）等資料在卷可參，是此部
    分事實堪以認定。
　⒉次查，被告先前供稱：我是持工地的小鐵片撬一下車窗就破
    了；附近工廠有鐵片，我就拿起來敲他車窗一下他的玻璃就
    裂開了，因我怕手被割到，用手掌輕輕一壓；我拾獲的小鐵
    片，有一個孔，就是鎖螺絲中間有一個墊片，是金屬做的，
    因車輛旁邊有在施工，我就撿起來等語（見偵卷第62頁、本
    院卷第83頁、第132頁），並有現場附近工地照片可佐（見
    警一卷第35頁）；復觀之現場照片（見警一卷第65頁），可
    見告訴人賴怡君所使用之車輛，左前駕駛座側車窗遭擊破，
    玻璃部分呈現大面積蜘蛛網狀碎裂狀態之情形，由上情足認
    ，被告確係撿拾附近工地之圓形鐵片，藉由向上開車窗玻璃
    施力，以毀損告訴人賴怡君車輛之車窗而便於其行竊，至為
    明確。
  ⒊按刑法第321條第1項第3款之攜帶兇器竊盜罪，係以行為人攜
    帶兇器竊盜為其加重條件，此所謂兇器，其種類並無限制，
    凡客觀上足對人之生命、身體、安全構成威脅，具有危險性
    之兇器均屬之，且祇須行竊時攜帶此種具有危險性之兇器為
    已足，並不以攜帶之初有行兇之意圖為必要（最高法院79年
    台上字第5253號判決先例意旨參照）。查被告持以行竊之鐵
    片，雖為行竊現場之附近所撿拾，並非被告所攜往，然被告
    既於行竊之際攜之為工具，且足以擊破車窗玻璃，客觀上足
    以對人之生命、身體、安全構成威脅，具有危險性，自應成
    立刑法第321條第1項第3款所定之兇器無訛。被告事後辯稱
    並無攜帶兇器云云，尚非可採。
　㈢綜上所述，本案事證明確，被告前揭所辯，無非是臨訟卸責
    之詞，不足採信，是被告本案犯行均堪以認定，應依法論科
    。
二、論罪部分
　㈠核被告就附表一編號1所為，係犯刑法第321條第1項第3款之
    西攜帶兇器竊盜罪、同法第354條之毀損罪；就附表一編號2
    所為，係犯刑法第320條第3項之竊盜未遂罪；就附表一編號
    3、4所為，均係犯刑法第320條第1項之竊盜罪。公訴意旨認
    附表一編號1部分僅涉犯刑法第320條第1項之竊盜罪，容有
    誤會，惟此部分經檢察官當庭更正為刑法第321條第1項第3
    款之攜帶兇器竊盜罪（見本院卷第84頁），並予被告辯明之
    機會，本院自得加以審究，且無庸再變更起訴法條，依前開
    更正法條逕予論罪。
　㈡競合
　　被告就附表一編號1部分，乃持一鐵片擊破車窗以竊取財物
    ，係以一行為觸犯數罪名，為想像競合犯，應從一重以攜帶
    兇器竊盜罪論處。至附表一各編號所示犯行，犯意各別，行
    為互殊，應分論併罰。
　㈢被告著手於附表一編號2部分竊盜犯行而未遂，應依刑法第25
    條第2項規定減輕其刑。
三、量刑及定應執行刑審酌理由
　㈠按刑法第57條規定，科刑時應以行為人之責任為基礎，並審
    酌第57條所列10款及一切情狀，以為量定刑罰之標準。上述
    規定，既以行為責任為刑罰量定之基礎，是法院於量刑時，
    自應區分出之犯罪情狀（行為相關事由）、一般情狀（行為
    人相關或其他刑事政策事由），以為量刑判斷（最高法院10
    8年度台上字第2036號、第4039號、110年度台上字第3266號
    、第3445號、第4715號、第4957號、第4958號判決均同此區
    分基準）。前者如犯罪動機、目的、犯罪時之所受之刺激、
    犯罪之手段、犯罪所生之危險或損害、違反義務之程度等量
    刑因子，藉此等與不法、罪責關聯之事項，以形構、確認結
    果非價程度、行為非價程度及罪責之整體形象，資為行為人
    之責任刑量定的主要依據；後者，如犯罪行為人之生活狀況
    、品行、智識程度或犯罪後之態度，以及犯罪行為人是否與
    被害人達成和解等修復性司法或社會復歸可能性等其他刑事
    政策上之考量，為調節所可能科處刑罰之科處，藉以盡力謀
    求行為人所應受之刑罰，係本於罪責原則所由生，並使刑罰
    得以受之節制，同時藉由行為人屬性或政策考量之量刑因子
    ，決定是否發揮對責任刑之減輕作用，或認不予減輕，以求
    罪刑相當。
  ㈡按想像競合犯之處斷刑，本質上係「刑之合併」。其所謂從
    一重處斷，乃將想像競合犯組成之評價上數罪，合併為科刑
    一罪，其所對應之刑罰，亦合併其評價上數罪之數法定刑，
    而為一個處斷刑。易言之，想像競合犯侵害數法益者皆成立
    犯罪，論罪時必須輕、重罪併舉論述，同時宣告所犯各罪名
    ，包括各罪有無加重、減免其刑之情形，亦應說明論列，量
    刑時併衡酌輕罪部分量刑事由，評價始為充足，然後依刑法
    第55條前段規定「從一重處斷」，非謂對於其餘各罪可置而
    不論。因此，法院決定處斷刑時，雖以其中最重罪名之法定
    刑，做為裁量之準據，惟於裁量其輕重時，仍應將輕罪合併
    評價在內（最高法院108年度台上字第4405號、第4408號判
    決意旨參照）。
　㈢審酌被告未經他人同意，進而破壞他人財產之持有、支配，
    為此不惜毀損他人車輛之車窗（如附表一編號1所示），對
    於告訴人等之財產權益侵害及損失甚鉅，益見被告主觀上對
    於他人財產法益之尊重意識欠缺，所為當嚴予非難。至被告
    就附表一編號2所示部分雖未能取得財物，客觀上仍產生對
    告訴人管領財物一定之危險，仍應依其所生危險，加以評價
    。另被告自陳本案犯案動機、目的，係因為疫情的關係找不
    到工作，係因實在餓得受不了，都是為了生活及三餐等語（
    見本院卷第133頁），對於其罪責有一定之影響，應得作為
    量刑上之參考因素。除上開犯罪情狀外，被告大抵坦承犯行
    ，態度尚可，雖就部分犯行予以否認，然此仍屬其防禦權之
    正當行使，尚不得執為量刑判斷之不利因素，被告先前有竊
    盜相關之前案科刑紀錄（於本案不構成累犯），有臺灣高等
    法院被告前案紀錄表在卷可佐（見本院卷第17至54頁），是
    被告本案不宜如初犯者量處較輕之刑。暨衡酌被告於本院自
    述國中畢業之智識程度、以前從事餐廳炒菜廚師、後來無人
    僱用、需扶養母親、家中經濟不太好（見本院卷第134頁）
    之家庭、經濟生活等行為人一般情狀，綜合卷內一切情狀，
    依罪刑相當原則，量處如附表二「罪名、宣告刑及沒收」欄
    各編號之刑，併就如附表二編號2至4部分諭知易科罰金之折
    算標準。
　㈣附表二編號2、4部分，宣告刑均為拘役，審酌該2次犯行所為
    時間、地點及被害人俱不相同，惟犯罪手段及法益侵害內容
    相同，對於法益侵害之加重效應有限，彼此間相隔時間僅2
    月，各罪所示人格面並無明顯差異。此外，綜合考量被告各
    罪間之不法與罪責程度、對其施以矯正之必要性，暨刑罰加
    重之邊際效用遞減情形，依比例原則、平等原則、罪刑相當
    原則加以權衡，定其應執行刑如主文所示，並諭知易科罰金
    之折算標準。
四、沒收部分
　㈠被告就附表一各編號1所示之財物，均為被告本案犯罪所得，
    且未據扣案，除就附表二「不予沒收之物」欄所示部分外，
    應依刑法第38條之1第1、3項規定宣告沒收，於全部或一部
    不能沒收或不宜執行沒收時，追徵其價額。
  ㈡至被告竊得如附表二「不予沒收之物」欄（附表二編號1、3
    ）所示之提款卡、存摺、信用卡、身分證、健保卡，均非違
    禁物，此等物品客觀上價值非高，如原持有人遺失後，均得
    掛失或補發即失其作用，可能而欠缺刑法上重要性，爰依刑
    法第38條之2第2項規定不予宣告沒收。
參、不另為無罪諭知部分
一、公訴意旨另以：被告於附表一編號3所示時、地，除附表一
    編號3所示現金新臺幣（下同）1萬元外，另有竊取告訴人林
    詠麟1萬元，此部分亦涉犯竊盜罪等語。
二、按犯罪事實應依證據認定之，無證據不得認定犯罪事實；不
    能證明被告犯罪或其行為不罰者應諭知無罪之判決，刑事訴
    訟法第154條第2項、第301條第1項分別定有明文。按告訴人
    之告訴，係以使被告受刑事訴追為目的，是其陳述是否與事
    實相符，仍應調查其他證據以資審認；認定犯罪事實所憑之
    證據，雖不以直接證據為限，間接證據亦包括在內，然而無
    論直接證據或間接證據，其為訴訟上之證明，須於通常一般
    人均不致有所懷疑，而得確信其為真實之程度者，始得據為
    有罪之認定，倘其證明尚未達到此一程度，而有合理之懷疑
    存在時，即難遽採為不利被告之認定（最高法院52年台上字
    第1300號、76年台上字第4986號判決先例意旨參照）。
三、訊據被告除所堅決否認有竊取2萬元，辯稱：附表一編號3部
    分，差不多1萬元出頭等語。經查，證人即告訴人林詠麟於
    警詢固證稱：我的肩背式中型包包遭竊，裡面有證件4張，
    有我本人的身分證1張及健保卡1張、我女兒的健保卡1張還
    有我兒子的健保卡1張，我的深棕色純色長夾，價值大概500
    元整，現金2萬元整等語（見警三卷第15頁），惟除告訴人
    林詠麟此部分證述外，並無其他補強證據足資佐證，且公訴
    人並無其他積極證據得以證明，是依罪疑惟輕原則，本自應
    就此部分為無罪之諭知，惟因公訴意旨認被告有此部分若成
    立犯罪，與前開竊盜論罪部分係屬事實上一罪關係，爰不另
    為無罪之諭知，附此說明。
據上論斷，應依刑事訴訟法第299條第1項前段，刑法第321條第1
項第3款、第354條、第320條第1項、第3項、第25條第2項、第55
條前段、第51條第6款、第41條第1項前段、第38條之1第1項、第
3項，刑法施行法第1條之1第1項，判決如主文。
本案經檢察官周芳怡提起公訴，檢察官羅美秀到庭執行職務。
中　　華　　民　　國　　111 　年　　1 　　月　　19　　日
　　　　　　　　　刑事第三庭    審判長法　官　黃柏憲
　　　　　　　　　                    法  官  邱佳玄
　　　　　　　　　                    法  官  林育賢
以上正本證明與原本無異。
如不服本判決應於收受送達後20日內向本院提出上訴書狀，並應
敘述具體理由。其未敘述上訴理由者，應於上訴期間屆滿後20日
內向本院補提理由書(均須按他造當事人之人數附繕本)「切勿逕
送上級法院」。告訴人或被害人如對於本判決不服者，應具備理
由請求檢察官上訴，其上訴期間之計算係以檢察官收受判決正本
之日期為準。因疫情而遲誤不變期間，得向法院聲請回復原狀。
中　　華　　民　　國　　111 　年　　1 　　月　　19　　日
                                      書記官  鄭慧婷

附錄本案論罪科刑法條：
刑法第320條
意圖為自己或第三人不法之所有，而竊取他人之動產者，為竊盜
罪，處5年以下有期徒刑、拘役或50萬元以下罰金。
意圖為自己或第三人不法之利益，而竊佔他人之不動產者，依前
項之規定處斷。
前二項之未遂犯罰之。　　　　　　　　
刑法第321條
犯前條第1項、第2項之罪而有下列情形之一者，處6月以上5年以
下有期徒刑，得併科50萬元以下罰金：
一、侵入住宅或有人居住之建築物、船艦或隱匿其內而犯之。
二、毀越門窗、牆垣或其他安全設備而犯之。
三、攜帶兇器而犯之。
四、結夥三人以上而犯之。
五、乘火災、水災或其他災害之際而犯之。
六、在車站、港埠、航空站或其他供水、陸、空公眾運輸之舟、
    車、航空機內而犯之。
前項之未遂犯罰之。　　　　　　　　
刑法第354條
毀棄、損壞前二條以外之他人之物或致令不堪用，足以生損害於
公眾或他人者，處2年以下有期徒刑、拘役或1萬5千元以下罰金
。
　　　　　　　　　
附表一：
編號 時間 地點 竊盜方式 竊取財物（金額單位：新臺幣） 1 110年2月13日14時43分許  花蓮縣○○鄉○○路0段000號前 賴國興步行至左列地點，拾取附近工地客觀上足對人之生命、身體安全造成危險，可供兇器使用之圓形鐵片，以擊破賴怡君所使用之車牌號碼000-0000號車輛（登記車主為鍾伯均）車窗之方式，毀損該車窗之玻璃，並竊取賴怡君所有而放置該車內副駕駛座之黑色背包1個，得手後即騎乘車號000-000號機車離去現場。 黑色背包內含有7,000元、信用卡3張、存摺1本、提款卡2張、APPLE廠牌IPHONE 7型號手機1台、國民身分證及健保卡各1張等財物。 2  110年4月27日22時38分許 花蓮縣○○鄉○○路0段000號夾娃娃店 賴國興徒手竊取左列地點劉苡芊所營夾娃娃機店內之機台內零錢未遂。 無 3 110年4月15日1時30分許  花蓮縣○○市○○路000號前 賴國興步行至左列地點，徒手竊取林詠麟所有而放置車號00-0000號車輛內之肩背式背包1個，得手後騎乘車號000-000號機車離去現場。 肩背式背包內有現金1萬元、皮夾1個、身分證1張及健保卡3張等財物。 4 110年6月13日19時6分許 花蓮縣○○市○○○路00號旁 賴國興步行至左列地點，徒手竊取李佳臻所有而放置車號000-0000號機車置物箱內之錢包1個。 錢包1個，內有現金3,000元。 

附表二：
編號 犯罪事實 罪名、宣告刑及沒收 不予沒收之物 1 附表一編號1之事實 賴國興犯攜帶兇器竊盜罪，處有期徒刑拾月。 未扣案犯罪所得新臺幣柒仟元、黑色背包壹個及APPLE廠牌IPHONE 7型號手機壹臺均沒收，於全部或一部不能沒收時，追徵其價額。 信用卡3張、存摺1本、提款卡2張、國民身分證及健保卡各1張等 2 附表一編號2之事實 賴國興犯竊盜未遂罪，處拘役肆拾日，如易科罰金，以新臺幣壹仟元折算壹日。 （略） 3 附表一編號3之事實 賴國興犯竊盜罪，處有期徒刑參月，如易科罰金，以新臺幣壹仟元折算壹日。 未扣案犯罪所得肩背式背包一個、新臺幣壹萬元及皮夾壹個均沒收，於全部或一部不能沒收時，追徵其價額。 身分證1張及健保卡3張等。 4 附表一編號4之事實 賴國興犯竊盜罪，處拘役伍拾日，如易科罰金，以新臺幣壹仟元折算壹日。 未扣案犯罪所得錢包壹個及新臺幣參仟元均沒收，於全部或一部不能沒收時，追徵其價額。 （略） 

附表三：卷目代碼對照表
⒈吉警偵字第1100011117號卷【簡稱警一卷】。
⒉吉警偵字第1100012563號卷【簡稱警二卷】。
⒊花市警刑字第1100012293號卷【簡稱警三卷】。
⒋花市警刑字第1100015434號卷【簡稱警四卷】。
⒌110年度偵字第2798號卷【簡稱偵卷】。